臺灣高等法院臺南分院刑事判決　　　九十一年度上訴字第八三號　Ａ
　　　上　訴　人　台灣雲林地方法院檢察署檢察官
　　　上　訴　人
　　　即　被　告　丙　○　○
右上訴人因被告妨害自由等案件，不服臺灣雲林地方法院九十年度易字第六八五號中
華民國九十一年五月廿九日第一審判決（起訴案號：臺灣雲林地方法院檢察署九十年
度偵字第三六四六號），提起上訴，本院判決如左：
      主      文
上訴駁回。
      事      實
一、丙○○經營檳榔攤，曾淑慧在該檳榔攤工作，因甲○○向曾淑慧借錢，曾淑慧乃
    將丙○○檳榔攤之貨款計新台幣（下同）四萬七千二百元貸予甲○○，邱女屆期
    未還，曾淑慧、丙○○因此向甲○○催討。民國九十年七月二十三日十九時許，
    曾淑慧於雲林縣斗六市○○街二九六巷十五號乙○○住處，發現甲○○在該處，
    旋到屋外以行動電話聯絡丙○○到場。詎丙○○到場後，為圖向甲○○催討債款
    ，竟未經屋主乙○○之同意，擅自開啟大門，侵入乙○○住處客廳，並基於公然
    侮辱之犯意，先後在多數人得共見共聞之該住處客廳及戶外門前處，分別以「你
    們都是騙人的，你們是金光黨」「窩藏人犯」「幹你娘老雞歪」（均閩南語）等
    穢語公然侮辱甲○○、乙○○二人，以及乙○○之女兒墜瀛嵐（墜瀛嵐未提出告
    訴）。並向甲○○揚言：「我限妳二十分，妳若沒有把錢拿出來，我就落人來。
    」，隨即站在乙○○住處唯一出口處外數秒計時，持續重複上開脅迫、侮辱之言
    語，並脅迫「今天若沒有把錢拿出來，什麼人都不能離開」，以此非法方法剝奪
    甲○○、乙○○、墜瀛嵐三人之行動自由。
二、案經被害人乙○○、甲○○訴由雲林縣警察局斗六分局報請台灣雲林地方法院檢
    察署檢察官偵查起訴。
      理      由
一、上訴人即被告丙○○否認犯行。辯稱當天曾淑慧叫伊去找甲○○，伊在乙○○門
    口，沒有入屋，當時甲○○在屋內，伊對邱女表示，有欠錢趕快還錢，給其三十
    分鐘，多少還一些，伊與邱女之間有爭吵，但並未以三字經罵人，亦無擋在門口
    妨害渠等自由，也沒有說如不拿出錢來，要叫人殺掉的話云云。惟查：
  (一)證人曾淑慧於原審審理中證稱，當天伊到乙○○住處查看，看到甲○○，乃叫門
    ，甲○○聽到伊聲音，就躲到廁所裡，伊對邱女表示欠伊錢，緩過一次又一次，
    不然把錢全部返還，以後雙方不要有來往，後來伊到廁所把甲○○叫出來，要邱
    女把錢返還，否則伊叫丙○○來，因為這些錢都是丙○○的。伊乃在乙○○門外
    ，以行動電話打給被告。丙○○來後，在門外面說：「妳把錢還一還，不然半點
    鐘內把錢還掉，以後大家不要來往」。被告沒有用三字經罵人，也沒有恐嚇人更
    沒有限制人家自由云云。辯護人聲請作證之葉瑞草，則表示未聽聞爭吵之內容。
    曾淑慧所為有利被告之證言，是否可採，因曾女與被告立場一致，故其證言證明
    力，仍須佐以其他證據，始可採信。另證人葉瑞章之證言，無由為被告有利之證
    明。
  (二)證人即居住於乙○○家斜對面之黃文聰於原審結稱，當天伊聽到有人在外面大聲
    吵鬧，就趴在圍牆往乙○○家裡看，看到有一男子在門外叫罵，有很多鄰居圍在
    那裡看，該男子罵說「這裡面都是金光黨，專門在騙人的」、「我限你二十分，
    你若沒有把錢拿出來，我就準備人來。」、「今天若沒有把錢拿出來，什麼人都
    不能離開」、「幹你娘、我限你二十分鐘拿錢來」、「窩藏人犯」等詞句，並當
    庭指認在門口叫罵者即為被告丙○○。另一證人陳寶玲結稱，當天傍晚六、七點
    先聽到外面有很吵的聲音，就出去看，看到一男子在斜對面乙○○家門口罵，講
    的話很粗，以閩南語說「幹你娘老雞歪，你錢趕快拿出來，二十分內不拿出來，
    就要落人來」「你們都是騙人的，你們是金光黨」，過一下警察就來了等語。證
    人黃文聰、陳寶玲與告訴人、被告均無利害關係，兩人所證一致，彼二人證言自
    屬可採。曾淑慧上開有利被告之證言應係迴護被告之辭，尚非可採。
  (三)被告否認曾進入乙○○屋內，然告訴人乙○○指被告直接進入客廳，證人即告訴
    人之女墜瀛嵐及另一告訴人甲○○均指稱被告逕入客廳破口大罵等語。參以被告
    嗣於門口大聲喊叫，鄰人圍觀，已據另一證人黃文聰證述在卷，被告當天有進入
    告訴人乙○○住宅應可認定。
二、核被告未經許可侵入乙○○住宅之行為，係犯刑法第三百零六條第一項之無故侵
    入他人住宅罪；被告公然辱罵三字經、金光黨、窩藏人犯等話語，係犯同法第三
    百零九條第一項公然侮辱人罪。其以一個辱罵行為，侮辱乙○○、甲○○二人，
    係一行為觸犯二個公然侮辱罪名，屬想像競合，應從其中一罪處斷。至於公然侮
    辱墜瀛嵐部分，則因公然侮辱須告訴乃論，而墜瀛嵐未提出告訴，就此部分，不
    予論罪；被告揚言「我限妳二十分，妳若沒有把錢拿出來，我就落人來。」隨即
    站在乙○○住處唯一出口處外數秒計時，脅迫「今天若沒有把錢拿出來，什麼人
    都不能離開」，顯係在恐嚇之後，立即又脅迫之手段，以之剝奪甲○○、乙○○
    、墜瀛嵐三人的行動自由。而按刑法第三百零二條第一項之罪，與同法第三百零
    四條第一項及同法第三百零五條之罪，所保護之法益均為被害人之自由。剝奪人
    之行動自由罪，不外以強暴脅迫為手段，且較他罪為重，縱其目的在使人行無義
    務之事或妨害他人行使權利或恐嚇他人，仍應逕依刑法第三百零二條第一項論處
    ，無適用同法第三百零四條、第三百零五條之餘地（最高法院七十六年度台上字
    第三五一一號判決參照）。被告此部分之行為，應論以同法第三百零二條第一項
    之以非法方法剝奪人之行動自由罪。公訴人認被告此部分行為係犯同法第三百零
    四條第一項及第三百零五條之罪，尚有未洽，起訴法條應予變更。其以一個非法
    行為，剝奪乙○○、甲○○、墜瀛嵐三人之行動自由，係一行為觸犯三個以非法
    方法剝奪人之行動自由罪名，屬想像競合，應從其中一罪處斷。所犯上開三罪間
    ，有方法結果之牽連關係，應從一重依以非法方法剝奪人之行動自由罪處斷。原
    審依上見解，適用上開法條，並審酌被告素行、犯罪之動機、手段、所生危害、
    犯後態度等情狀，量處被告拘役廿日，並諭知易科罰金之折算標準。其認事用法
    核無不合，量刑亦稱妥適。公訴人上訴，指原審量刑過輕；被告上訴，仍執陳辭
    ，否認除辱罵金光黨以外之犯行，上訴均無理由，應予駁回。
據上論斷，應依刑事訴訟法第三百六十八條，判決如主文。
本案經檢察官王碧霞到庭執行職務。
中    華    民    國      九十一      年      八      月      二十九    日
                                  臺灣高等法院臺南分院刑事第二庭
                                      審判長法官  游    明    仁
                                            法官  蘇    重    信
                                            法官  陳    清    溪
右正本證明與原本無異。
如不服本判決，應於判決送達後十日內向本院提出上訴狀，其未敘述理由者並應於提
出上訴狀後十日內向本院補提理由書（應附繕本)。
                                      法院書記官  陳    明    芬
中    華    民    國      九十一      年      八      月      二十九    日
附錄：本判決論罪科刑法條：
刑法第三百零二條第一項
 (剝奪他人行動自由罪)
私行拘禁或以其他非法方法，剝奪人之行動自由者，處五年以下有期徒刑、拘役或三
百元以下罰金。
